臺灣嘉義地方法院民事裁定
110年度輔宣字第23號
聲  請  人  郭小鳳  


非訟代理人  范值誠律師
相  對  人  郭怡君  

上列當事人間聲請輔助宣告事件，本院裁定如下：    
    主  文
一、宣告郭怡君（女，民國00年0月0日生，身分證統一編號：Z0
    00000000號）為受輔助宣告之人。
二、選定郭小鳳（女，民國00年0月0日生，身分證統一編號：Z0
    00000000號)為受輔助宣告之人郭怡君之輔助人。
三、受輔助宣告之人郭怡君為如附表所示之行為，均應經輔助人
    同意。
四、聲請費用由受輔助宣告之人郭怡君負擔。    
    理  由
一、聲請意旨略以：聲請人為相對人之胞姐，相對人自民國102
    年起因缺氧性腦病變、雙極性情感性疾患、腦萎縮、腦病變
    合併帕金森氏症、器質性精神疾患併情感症狀、妄想型思覺
    失調症等，難以處理事務，爰依法聲請如主文所示等語。
二、對於因精神障礙或其他心智缺陷，致其為意思表示或受意思
    表示，或辨識其意思表示效果之能力，顯有不足者，法院得
    因本人、配偶、四親等內之親屬、最近一年有同居事實之其
    他親屬、檢察官、主管機關或社會福利機構之聲請，為輔助
    之宣告。民法第15條之1第1項定有明文。
三、經查，聲請人主張之前揭事實，業據提出身分證影本2份、
    戶口名簿影本1份、振興醫療財團法人振興醫院診斷證明書
    影本20份為憑。又本院審驗相對人之精神及心智狀況，點呼
    其姓名、年籍、現在何處等，相對人能正確回答自己姓名、
    知道在場人是大姊、現在嘉基即醫院、畢業學校及科系、10
    0-7為93、93-7為86等情，此有本院110年10月12日勘驗筆錄
    附卷可為參考；並參酌戴德森醫療財團法人嘉義基督教醫院
    精神科醫師趙星豪所為之精神鑑定結論略以：相對人因情感
    性精神病導致理解判斷能力有缺損，雖持續接受治療，但仍
    殘存精神症狀，在鑑定時，相對人意識清醒，對於問話均可
    回應，但受殘存精神症狀影響，對於複雜社會事務，已無法
    獨立判斷，需人監督協助，故相對人因精神障礙，致其為意
    思表示或受意思表示，或辨識其意思表示效果之能力，顯有
    不足，建議為輔助宣告等情，此亦有精神鑑定報告書1份可
    為參考。基上足認相對人確因精神障礙，致其為意思表示或
    受意思表示，或辨識其意思表示效果之能力，均顯有不足等
    情為真，故本件聲請為有理由，爰依上揭規定，宣告相對人
    為受輔助宣告之人。
四、選定輔助人部分：
（一）受輔助宣告之人，應置輔助人。法院選定輔助人時，應依
      受輔助宣告之人之最佳利益，優先考量受輔助宣告之人之
      意見，審酌一切情狀，並注意下列事項：（一）受輔助宣
      告之人之身心狀態與生活及財產狀況。（二）受輔助宣告
      之人與其配偶、子女或其他共同生活之人間之情感狀況。
      （三）輔助人之職業、經歷、意見及其與受輔助宣告之人
      之利害關係。（四）法人為輔助人時，其事業之種類與內
      容，法人及其代表人與受輔助宣告之人之利害關係，民法
      第1113條之1第1項、同條第2項準用第1111條之1分別定有
      明文。本件相對人既應受輔助宣告，自應依上開規定為其
      選定輔助人。再者，受輔助宣告之人法無明文需為其選任
      會同開具財產清冊之人（僅受監護宣告時有選任會同開具
      財產清冊之人之必要），故本案情形無庸選任會同開具財
      產清冊之人，附此敘明。
（二）本院審酌相對人未婚，父親已過世，聲請人與相對人為至
      親關係，且長期陪同相對人就醫，對其之生活習慣及病症
      有相當了解，亦多次協助相對人處理事務，又相對人在鑑
      定時表明希望由聲請人幫其決定，希望由聲請人管理財產
      及照顧其生活，因為跟聲請人比較熟、比較信任聲請人，
      每次都是聲請人帶其看醫生等語（見本院卷第113頁），
      且相對人之母親及其他兄姊均具狀同意由聲請人擔任輔助
      人，有同意書、戶籍謄本等件存卷可參，顯見兩造間有良
      好之信賴及情感關係，爰選定聲請人擔任輔助人，以符合
      其最佳利益。
五、受輔助宣告之人為如附表所示之行為，均應經輔助人同意：
（一）依民法第15條之2條文內容可知，受輔助宣告之人並未喪
      失行為能力，且依法並未完全剝奪其財產處分權，惟為保
      護其權益，於其為重要之法律行為時，應經輔助人同意，
      是民法第15條之2第1項列舉第1款至第6款之行為，應經輔
      助人之同意，且為免此上揭列舉之法律行為有掛一漏萬之
      虞，故於同項第7款授權法院得依聲請人或輔助人之聲請
      ，視個案情況，指定受輔助宣告人為上揭6款以外之特定
      行為，亦須經輔助人同意，以保護受輔助宣告人之權益。
（二）聲請人表示：請限制相對人不得申辦手機門號，單筆消費
      或分期付款消費總額達新臺幣（下同）2,000元，仍需經
      過我同意，另關於贈與金額部分，每月不得超過1,000元
      及每年合計不得超過1萬2,000元等語，而相對人亦表示：
      同意接受上述限制，目前不需要使用手機，可以用家裡電
      話或家人手機聯絡等語（均見本院卷第112頁），依前揭
      鑑定內容可知相對人之理解及判斷能力均較一般人為弱，
      確已影響其財務判斷能力，本院審酌相對人生活需要情形
      、理解程度、過往消費情形，爰裁定增列如附表所示行為
      之事項，均須經輔助人同意，以保護相對人權利。
六、綜上所述，相對人之心智狀況已達民法輔助宣告規定之程度
    ，爰依法宣告相對人為受輔助宣告之人，並審酌相對人與聲
    請人為至親關係，有相當之信賴感，足認由聲請人擔任相對
    人之輔助人，應符合相對人之最佳利益，並酌定相對人為附
    表所示行為時，均應經輔助人之同意，以保護相對人。
七、爰裁定如主文。 
中　　華　　民　　國　　110 　年　　10　　月　　18　　日
                   家事庭     法  官　王昌國 
以上正本係照原本作成。
如對本裁定抗告須於裁定送達後10日內向本院提出抗告狀。
中　　華　　民　　國　　110 　年　　10　　月　　18　　日
                              書記官  陳喬琳  　　　　　　　　　      
附表：受輔助宣告人郭怡君為下列法律行為時，應經輔助人郭小
      鳳之同意
1 為獨資、合夥營業或為法人之負責人。 2 為消費借貸、消費寄託、保證、贈與或信託。 3 為訴訟行為。 4 為和解、調解、調處或簽訂仲裁契約。 5 為不動產、船舶、航空器、汽車或其他重要財產之處分、設定負擔、買賣、租賃或借貸。 6 為遺產分割、遺贈、拋棄繼承權或其他相關權利。 7 為票據行為。 8 申辦手機、行動電話門號或網際網路付款的帳號，均應經輔助人同意始為有效。 9 單次購買超過2,000元之生活用品、休閒娛樂（含用品及勞務）、交通（含機具及勞務）、社交及進修補習（含教材、書籍、上課等）等。如單次購買金額未達2,000元，但在第1筆消費時起算至168小時內，購買金額累積超過2,000元，超過之部分仍應經輔助人同意始為有效。 10 以信用卡、現金卡或其他方式（如銀行扣款，舉例但不限）申辦分期付款，而給付總額超過2,000元。如單次辦理分期付款之總額未達2,000元，但在辦理第1筆分期付款消費時起算至168小時內，繼續辦理分期付款致總額超過2,000元，超過之部分仍應經輔助人同意始為有效。 11 每月贈與或捐款金額超過1,000元的部分。如以信用卡、現金卡或其他方式（如銀行扣款，舉例但不限）辦理定期捐贈，而捐贈總額在一年超過1萬2,000元的部分。上開超過的部分，均須經輔助人同意始為有效。